【裁判字號】    90,上易,1538
【裁判日期】    901031
【裁判案由】    詐欺
【裁判全文】
臺灣高等法院臺南分院刑事判決          九十年度上易字第一五三八號  Ａ
      上  訴  人  臺灣臺南地方法院檢察署檢察官
      被      告  甲  ○  ○
      共      同
      選任辯護人  陳  昆  和
右上訴人因詐欺案件，不服臺灣臺南地方法院九十年度易字第八六三號中華民國九十
年九月十日第一審判決（起訴案號：臺灣臺南地方法院檢察署九十年度營偵字第五○
五號），提起上訴，本院判決如左：
      主      文
上訴駁回。
      理      由
一、公訴意旨略以：被告甲○○、乙○○，共同意圖為自己不法之所有，於民國九十
    年二月十二日上午十一時許，夥同一位姓名年籍不詳之成年男子，至臺南縣新營
    市○○路新營農會幼稚園對面之廣場，共同以擺設賣玩具攤位為幌，吸引民眾圍
    觀，再分由其中一人充當老闆主持攤位，另由被告甲○○、乙○○混入人群中，
    俟被告甲○○見被害人王仙汝行經該地，被告甲○○就用陶瓷羊頭放在地下，叫
    另一不知姓名男子用套籐圈套陶瓷羊頭，且對被害人佯稱：套籐圈根本套不進陶
    瓷羊頭，如果套籐圈無法套進陶瓷羊頭，就賠兩倍賭金，並要被害人下賭注等語
    ，致被害人不疑有他，拿出新台幣（下同）五千元下賭，然該不知姓名男子卻套
    進陶瓷羊頭，賭金被被告甲○○取走，被告乙○○在旁見狀，主動借被害人三千
    元，並要被害人繼續下賭，被害人連同其原自有之二千元共五千元，再繼續下賭
    ，然該套籐圈仍套進陶瓷羊頭。此時被告鄭秀鍛，又陸續借被害人三萬元、五萬
    元供其下賭，然被害人仍押輸，賭金均全被被告甲○○取走。嗣後被害人與被告
    乙○○雙方約定在同日晚上七時至八時許，要被告乙○○至臺南縣東山鄉三榮村
    三姓公廟前，取回被害人在該日上午向被告乙○○所借之七萬三千元，雙方始離
    去，然被害人事後始知悉被告甲○○、乙○○耍詐，同日晚上在被告乙○○依約
    前來索討款時，被害人便要其夫糾集該村鄉民在外等候，迨被告乙○○前來時，
    雙方大打出手，而為警當場查獲，因認被告甲○○、乙○○二人與該不知姓名之
    成年男子共同涉有刑法第三百三十九條第一項之詐欺取財罪嫌云云。
二、公訴人認被告甲○○、乙○○二人涉犯詐欺取財罪嫌，無非以右揭犯罪事實，業
    據被害人王仙汝在警訊時指述綦詳，核與被告乙○○在警訊時供認及臺南縣東山
    分駐所警員蔡鴻德證述之情節相符為主要論據。
三、訊據被告甲○○、乙○○二人均否認有右揭詐欺犯行，被告甲○○辯稱：去套陶
    瓷羊頭之人與其沒有關係，當時其未在場，被害人與其本來不認識，其並沒有向
    被害人說套籐圈根本套不進去陶瓷羊頭，套不進願賠她二倍，如套進去五千元歸
    其所有等語，其和被告乙○○係男女朋友關係，一起出遊同行，並未參與賭博，
    被告乙○○說當日晚上七點多要去找被害人，叫其再去那裡找她，其單獨去找朋
    友，就到新營，後來到臺南縣東山鄉三榮村三姓公廟前看見被告乙○○和被害人
    在拉扯，其以為發生什麼事，其過去勸說有什麼事情，不要這個樣子，結果被後
    面的人打，其在派出所做筆錄不實在，警察不相信其講的話等語；被告乙○○辯
    稱：被告甲○○去買檳榔，他沒有去套，其與被害人係舊識，當天在現場巧遇聊
    天之際，因有人要賭籐圈套不套得進陶瓷羊頭，被害人見其不可能套得進，興緻
    很高，加入賭局，其亦覺得不太可能套得進，因此才會參與，當被害人輸五千元
    之後，其才借三千元給被害人湊足五千元，想把輸的錢贏回來，完全基於幫助被
    害人之用意，被害人事後誤會其和對方勾結，實在冤枉，七萬元是以前就借，被
    害人是和對方的人賭的，那個人不是擺攤的老闆，其不認識，警局之筆錄不實在
    等語。
四、按犯罪事實應依證據認定之，無證據不得推定其犯罪事實，又不能證明被告犯罪
    者，即應諭知無罪之判決，刑事訴訟法第一百五十四條、第三百零一條第一項分
    別定有明文。又刑法第三百三十九條第一項詐欺取財罪之成立，以意圖為自己或
    第三人不法所有，以詐術使人將本人或第三人之物交付為要件，所謂以詐術使人
    交付，必須被詐欺人因其詐術而陷於錯誤，若其所用方法，不能認為詐術，亦不
    致使人陷於錯誤，即不構成該罪（參照最高法院四十六年臺上字第二六○號判例
    ），且刑法第三百三十九條第一項中所欺騙對方之事，必需是目前客觀上可以檢
    驗真偽之事實，若被害人受到行為人以作為或不作為方式傳遞與事實不符資訊之
    欺瞞，進而影響被害人智識之判斷，所為價值判斷或單純對未來之臆測，因為現
    在客觀上並無法檢驗真偽，均屬一種意思表示，而非客觀事實，自非詐術行為之
    對象。
五、經查，籐圈與陶瓷羊頭乃一般市集常見之玩具，其籐圈之直徑雖肉眼觀察與陶瓷
    羊頭角恰相等距，但若擲籐圈者技術良好，籐圈套進羊頭並非不可能，僅屬技術
    與機率大小之問題，此乃公眾週知之事，參諸被告於原審所庭呈模型一組當庭勘
    驗後，經被害人指認該模型與案發當天所見雷同，且並不認為有任何機關，而是
    屬於機率問題（見原審卷第二六頁），該籐圈能否套進陶瓷羊頭除憑藉技巧外，
    即屬機率問題，而機率本身又因射倖性而不具確定性，自亦不生客觀上檢驗真偽
    之問題，並非施用詐術，顯與詐欺取財罪之構成要件不符，是前開不知姓名之成
    年男子憑其技術，以機率贏得賭注，至多涉及刑法上認定是否成立賭博罪之問題
    ，尚與詐欺取財罪有間。至被告甲○○、乙○○縱使對被害人王仙汝言稱：籐圈
    應該不可能套得進陶瓷羊頭等語，亦僅屬被告二人個人推測之詞，並非客觀事實
    之欺瞞，自亦非詐術行為之實施。被告二人於詐欺取財罪客觀構成犯罪事實之檢
    驗上，既乏詐術行為之實施，自難成立詐欺取財罪。此外，復查無其他積極證據
    ，足資證明被告二人涉有公訴人所指之詐欺取財犯行，揆諸前開說明，被告二人
    之辯解，非無可採，原審認不能證明被告二人詐欺取財犯行，均應為無罪判決之
    諭知，認事用法並無違誤。公訴人上訴指摘（一）被告二人之犯罪事實，業據被
    害人在警訊時指述綦詳。（二）籐圈與陶瓷羊頭，乃係一般江湖郎中慣用之詐術
    手段，此公眾所所皆知之事實，惜原審未探究此詐術手法，遽論被告二人為無罪
    之判決，顯係謬見，不合經驗法則，甚為顯然云云，為無理由，應予駁回。
據上論結，應依刑事訴訟法第三百六十八條，判決如主文。
本案經檢察官李傳來到庭執行職務。
中    華    民    國      九十      年      十        月      三十一    日
                                  臺灣高等法院臺南分院刑事第二庭
                                      審判長法官  游    明    仁
                                            法官  林    永    茂
                                            法官  陳    清    溪
右正本證明與原本無異。
不得上訴。
                                      法院書記官  嚴    巧    花
中    華    民    國      九十      年      十一      月       一       日


司法院資訊處製作；財團法人民間司法改革基金會備份。
